臺灣苗栗地方法院刑事判決
111年度金訴字第69號
公  訴  人  臺灣苗栗地方檢察署檢察官
被      告  孫旻秀




                    （現於法務部○○○○○○○○○○附     設勒戒所）
            陳伯瑋


上列被告因違反洗錢防制法等案件，經檢察官提起公訴（111年
度偵字第537號），被告於準備程序中就被訴事實為有罪之陳述
，經告知簡式審判程序意旨，於聽取當事人之意見後，本院裁定
以簡式審判程序審理，判決如下：
    主  文
乙○○幫助犯洗錢防制法第十四條第一項之洗錢罪，處有期徒刑壹
月，併科罰金新臺幣參仟元，罰金如易服勞役，以新臺幣壹仟元
折算壹日。
丁○○幫助犯洗錢防制法第十四條第一項之洗錢罪，累犯，處有期
徒刑貳月，併科罰金新臺幣肆仟元，罰金如易服勞役，以新臺幣
壹仟元折算壹日。
　　犯罪事實及理由
一、本案犯罪事實及證據，除下列更正及補充外，其餘均與檢察
    官起訴書之記載相同，茲引用之（如附件）。
　㈠犯罪事實一第13至15列「而幫助該詐欺集團掩飾渠等因詐欺
    犯罪所得之財物。嗣詐欺集團成員即意圖為自己不法之所有
    基於詐欺取財（無證據證明為3人以上共犯之）」應更正及
    補充為「而幫助『Chne』及其同夥（無證據證明參與者有3人
    以上，或有未滿18歲之人）受領並掩飾渠等因詐欺犯罪所得
    之財物。嗣詐騙份子於取得前揭帳戶資料後，即與其同夥共
    同意圖為自己不法所有」、第16列「犯意」後，應補充「聯
    絡」、第22、28、34至35、41列「旋遭提領一空」後，均補
    充「，而隱匿犯罪所得之去向及所在」、第21列「匯款」應
    更正為「操作ATM存款」、第27列「匯款」應更正為「以網
    路銀行轉帳」、第33列「匯款」應更正為「以網路銀行及操
    作ATM轉帳」、第37列「將普戊○○」應更正為「將戊○○」、
    第39、40列「匯款」均更正為「轉帳」、第39至40列「1萬6
    014元」後，應補充「（含手續費15元）」、第40至41列「8
    048元」後，應補充「（含手續費15元）」。
　㈡犯罪事實、證據並所犯法條所載之「詐欺集團」、「詐欺集
    團成員」均更正為「詐騙份子」。　
　㈢證據部分增列：被告乙○○、丁○○（下合稱被告2人）於本院準
    備程序及審理時之自白、告訴人甲○○提出之手機通聯記錄截
    圖照片。
二、論罪科刑：　
　㈠行為人主觀上如認識該帳戶可能作為收受、提領特定犯罪所
    得使用，他人提領後會產生遮斷資金流動軌跡以逃避國家追
    訴、處罰之效果，仍基於幫助之犯意而提供，應論以幫助犯
    洗錢防制法第14條第1項之一般洗錢罪（最高法院108年度台
    上大字第3101號刑事大法庭裁定意旨參照）。是核被告2人
    所為，均係犯刑法第30條第1項前段、洗錢防制法第14條第1
    項之幫助洗錢罪，及刑法第30條第1項前段、刑法第339條第
    1項之幫助詐欺取財罪。被告2人以一同時提供被告乙○○本案
    2金融機構帳戶資料之行為，幫助他人先後對告訴人丙○○、
    甲○○、戊○○及被害人己○○（下合稱告訴人及被害人丙○○等4
    人）為詐欺取財犯行，為同種想像競合犯；又同時觸犯上開
    2罪名，為異種想像競合犯，均應依刑法第55條前段規定從
    一重之幫助洗錢罪處斷。
　㈡刑之加重減輕：
　1.被告丁○○前有如起訴書犯罪事實一所載論罪科刑及執行情形
    ，有臺灣高等法院被告前案紀錄表1份在卷可查，其於受有
    期徒刑執行完畢後5年內，故意再犯本案有期徒刑以上之罪
    ，為累犯，應依刑法第47條第1項規定加重其刑。至司法院
    釋字第775號解釋係指個案應量處最低法定刑、又無法適用
    刑法第59條在內減輕規定之情形，法院應依解釋意旨裁量不
    予加重最低本刑（最高法院108年度台上字第338號判決意旨
    參照），本案依被告丁○○累犯及犯罪情節，並無上開情事，
    自無從依上開解釋意旨裁量不予加重最低本刑。
　2.按洗錢防制法第16條第2項規定，犯前二條之罪，在偵查或
    審判中自白者，減輕其刑。被告2人於審判中自白洗錢犯罪
    ，依洗錢防制法第16條第2項規定，減輕其刑；另被告2人係
    基於幫助之犯意而為上開犯行，爰均依刑法第30條第2項規
    定，按正犯之刑遞減輕之。被告丁○○有上開刑之加重、減輕
    事由，依刑法第71條第1項規定先加後減、遞減輕之。
  ㈢爰審酌被告2人將被告乙○○帳戶資料提供他人使用，幫助正犯
    遂行洗錢及詐欺取財犯行，使其得以製造金流斷點、隱匿真
    實身分，減少遭查獲風險，助長詐欺財產犯罪之風氣，致告
    訴人及被害人丙○○等4人受詐騙而轉帳或存款，且使執法人
    員難以追查詐騙份子之真實身分，導致犯罪橫行，行為實有
    不該，並考量告訴人及被害人丙○○等4人之損失金額，被告2
    人已與告訴人甲○○以新臺幣（下同）5萬元達成和解，由被
    告乙○○及被告丁○○分別給付2萬5000元，有本院111年度附民
    字第88號和解筆錄在卷可查（本院卷第101至102頁），被告
    2人迄今尚未賠償告訴人丙○○、戊○○及被害人己○○所受損害
    ，及被告2人於警詢、偵訊雖坦承被告乙○○交付帳戶資料予
    他人，然否認有幫助詐欺取財及幫助洗錢犯意、於本院準備
    程序及審理時坦承之犯後態度，又被告2人之犯罪手段僅係
    提供帳戶資料，並非實際參與詐欺、洗錢行為之人，兼衡被
    告乙○○於本院審理時自述為高中肄業之智識程度，從事白牌
    計程車司機工作之經濟狀況，及離婚、未育有子女、父母均
    已過世，戶籍地僅剩外婆居住之生活狀況（本院卷第90至91
    頁）；被告丁○○自述為國中肄業之智識程度，擔任水泥工、
    日薪1800元、有做才有錢之經濟狀況，及離婚、育有1名1歲
    5個月之未成年子女，且需照顧父親之生活狀況（本院卷第9
    0至91頁）等一切情狀，分別量處如主文所示之刑，並均就
    併科罰金部分，依刑法第42條第3項前段規定，諭知易服勞
    役之折算標準。
  ㈣沒收部分：
　　被告2人所幫助之詐騙份子雖向告訴人及被害人丙○○等4人詐
    得金錢，然被告乙○○於警詢時供稱：沒有因將帳戶提供給不
    詳之人，因此獲利等語（111年度偵字第537號卷《下稱偵卷》
    第41頁），被告丁○○則於檢察事務官訊問時供稱：沒有實際
    拿到錢等語（偵卷第217頁），且依卷內資料尚無積極證據
    足認被告2人確已因幫助詐欺及幫助洗錢行為實際獲得任何
    犯罪所得，應認本案並無犯罪所得可供宣告沒收或追徵。至
    洗錢防制法第18條第1項固規定「犯第14條之罪，其所移轉
    、變更、掩飾、隱匿、收受、取得、持有、使用之財物或財
    產上利益，沒收之」，惟因被告2人均非實際提領詐欺所得
    款項之人，無掩飾隱匿詐欺贓款之犯行，卷內復查無任何證
    據，足認該特定犯罪所得為被告所有或在其實際掌控中，核
    無上開條文之適用，末此敘明。
三、依刑事訴訟法第273條之1第1項、第299條第1項前段，判決
    如主文。
四、本判決書係依刑事訴訟法第310條之2準用同法第454條第1 
    、2項製作，犯罪事實及證據，並得引用檢察官起訴書之記
    載。如不服本件判決，得自判決送達之日起20日內，以書狀
    敘述理由，提起上訴。
本案經檢察官蔡明峰提起公訴，檢察官楊岳都到庭執行職務。
中    華    民    國    111   年     4    月    26    日
                  刑事第四庭  法  官  紀雅惠
以上正本證明與原本無異。
如不服本判決應於收受判決後20日內向本院提出上訴書狀，並應
敘述具體理由（均應附繕本）。告訴人或被害人如對本判決不服
者，應具備理由請求檢察官上訴，其上訴期間之計算係以檢察官
收受判決正本之日期為準。
中    華    民    國    111   年     4    月    26    日
                              書記官  陳信全
附錄本案論罪科刑法條：
刑法第30條
幫助他人實行犯罪行為者，為幫助犯。雖他人不知幫助之情者，
亦同。
幫助犯之處罰，得按正犯之刑減輕之。
中華民國刑法第339條
意圖為自己或第三人不法之所有，以詐術使人將本人或第三人之
物交付者，處5年以下有期徒刑、拘役或科或併科50萬元以下罰
金。
以前項方法得財產上不法之利益或使第三人得之者，亦同。
前二項之未遂犯罰之。
洗錢防制法第14條
有第二條各款所列洗錢行為者，處7年以下有期徒刑，併科新臺
幣5百萬元以下罰金。
前項之未遂犯罰之。
前二項情形，不得科以超過其特定犯罪所定最重本刑之刑。
附件：
臺灣苗栗地方檢察署檢察官起訴書
                                      111年度偵字第537號
　　被　　　告　乙○○　
　　　　　　　　丁○○　
上列被告等因違反洗錢防制法等案件，業經偵查終結，認為應提
起公訴，茲將犯罪事實及證據並所犯法條分敘如下：
　　　　犯罪事實
一、丁○○前因公共危險案件，經法院判決處有期徒刑3月確定，
    於民國108年11月19日易科罰金執行完畢。詎其仍不知警惕
    ，與乙○○可預見提供金融帳戶提款卡及密碼予不認識之人，該帳
    戶可能被用以作為詐欺集團成員收受、提領特定犯罪所得使
    用，他人提領後會產生遮斷資金流動軌跡以逃避國家追訴、處
    罰之效果，仍基於幫助詐欺取財及幫助洗錢之不確定故意，
    因乙○○缺錢花用，即由丁○○介紹LINE暱稱「chne」之真實姓
    名年籍不詳詐欺集團成員予乙○○，再由乙○○於民國110年8月
    19日8時50分許，在苗栗縣頭份市中華路某客運，將其申請
    之第一商業銀行帳號00000000000號帳戶（下稱本案第一銀
    行帳戶）及聯邦商業銀行帳號000000000000號帳戶（下稱本
    案聯邦銀行帳戶）之提款卡，寄送予「chne」使用，並以LI
    NE告知其提款卡密碼，而幫助該詐欺集團掩飾渠等因詐欺犯
    罪所得之財物。嗣詐欺集團成員即意圖為自己不法之所有基
    於詐欺取財（無證據證明為3 人以上共犯之）及掩飾、隱匿
    特定犯罪所得之犯意，分為下列犯行：（一）於110年8月19
    日16時28分許，佯裝為網路賣家及郵局客服人員撥打電話予
    丙○○，向其誆稱：先前在網路上購買外套，因工作人員疏失
    將公司名字打成丙○○的名字，需要操作ATM以取消等語，使
    丙○○陷於錯誤，於110年8月19日17時10分許，匯款新臺幣（
    下同）2萬9985元至本案第一銀行帳戶內，該筆款項旋遭提
    領一空。（二）於110年8月19日16時36分許，喬裝為國軍英
    雄館及玉山銀行客服人員撥打電話予甲○○，向其謊稱：因國
    軍英雄館網站遭駭客入侵，駭客將普通會員升級成高等會員
    ，並從銀行帳戶扣除升級費用，需要以網路銀行進行轉帳測
    試等語，致甲○○陷於錯誤，於110年8月19日17時7分許，匯
    款4萬9989元至本案第一銀行帳戶內，該筆款項旋遭提領一
    空。（三）於110年8月19日17時35分許，假裝為商家「FM」
    及台新銀行客服人員撥打電話予己○○，向其詐稱：之前在網
    路賣場購買拖鞋時，因工作人員疏失導致設定錯誤，需要依
    指示操作網路銀行或ATM以解除錯誤設定等語，致己○○陷於
    錯誤，於110年8月19日18時7分、16分許、39分許，各匯款4
    萬9985元、9123元、2萬5015元至本案聯邦銀行帳戶內，前
    開款項旋遭提領一空。（四）於110年8月19日18時30分許，
    喬裝為國軍英雄館及銀行客服人員撥打電話予戊○○，向其謊
    稱：因國軍英雄館之系統出現亂碼，將普戊○○之資料升級成
    高等會員，需要支付升級費用，如要取消需要依其指示操作
    等語，致戊○○陷於錯誤，於110年8月19日18時56分許，匯款
    1萬6014元至本案聯邦銀行帳戶內，另於同日19時1分許，匯
    款8048元至本案第一銀行帳戶內，前開筆款項旋遭提領一空
    。嗣丙○○、甲○○、己○○及戊○○察覺有異，始報警查獲上情。
二、案經丙○○、甲○○及戊○○訴由苗栗縣警察局竹南分局報告偵辦
    。
　　　　證據並所犯法條
一、證據清單暨待證事實：
編號 證　據　名　稱 待　證　事　實  ㈠ 被告丁○○於偵查中之供述 被告丁○○固坦承於臉書認識「chne」，而「chne」表示如被告丁○○可介紹他人提供帳戶，每帳戶可獲得1萬元之報酬，故介紹被告乙○○與「chen」聯繫乙節，惟矢口否認有何幫助詐欺與洗錢之犯行，辯稱略以：伊不清楚該網友收購帳戶之用途，後來有幫乙○○詢問，對方說是虛擬貨幣交易使用云云。  ㈡ 被告乙○○於警詢及偵查中之供述 被告乙○○固坦承經被告丁○○介紹與「chne」聯繫，而「chne」表示欲租用其帳戶，並可提供1本帳戶1個月3萬元之報酬，故將其帳戶提款卡寄予「chne」等情，惟矢口否認有何幫助詐欺與洗錢之犯行，辯稱略以：當時急需用錢，沒有想這麼多，沒想到對方是非法的云云。  ㈢ 告訴人丙○○、甲○○及戊○○與證人即被害人己○○於警詢中之指訴、證述 告訴人丙○○、甲○○及戊○○與證人己○○遭詐騙匯款至被告乙○○本案第一銀行、聯邦銀行帳戶之事實。  ㈣ 告訴人丙○○、甲○○及戊○○與證人即被害人己○○之匯款憑證、存摺影本及報案資料 1、詐欺集團成員提供被告乙○○所有本案第一銀行、聯邦銀行帳戶供其等匯款之事實。 2、其等遭詐騙匯款至被告乙○○本案第一銀行、聯邦銀行帳戶之事實。  ㈤ 被告乙○○之本案第一銀行帳戶與聯邦銀行帳戶資料及交易明細各1份 1.本案第一銀行、聯邦銀行帳戶為被告乙○○申辦開戶之事實。 2.告訴人丙○○、甲○○及戊○○與證人己○○遭詐騙匯款至本案第一銀行、聯邦銀行帳戶內之事實。  ㈥ 被告乙○○與「chne」及被告丁○○之LINE對話紀錄乙份 被告乙○○經被告丁○○介紹而與「chne」聯繫，以LINE告知網銀帳密及提款卡密碼，並寄送本案第一銀行、聯邦銀行帳戶提款卡予「chne」之事實。 
二、核被告丁○○、乙○○所為，均犯刑法第30條第1項前段、第339
    條第1項之幫助詐欺取財罪嫌及刑法第30條第1項前段、洗錢
    防制法第14條第1項之幫助一般洗錢罪嫌。被告2人以一提供
    帳戶之行為，同時觸犯幫助洗錢及幫助詐欺取財等罪嫌，係
    以一行為觸犯數罪名，為想像競合犯，請依刑法第55條前段規
    定，從一重之幫助洗錢罪嫌處斷。另被告2人係基於幫助之
    犯意而為上開犯行，為幫助犯，請依刑法第30條第2項規定，
    按正犯之刑減輕之。被告丁○○前曾受如犯罪事實欄所載之有
    期徒刑執行完畢，有本署刑案資料查註紀錄表1紙在卷可參，其
    於5年內故意再犯本件有期徒刑以上之各罪，均為累犯，請審
    酌是否依刑法第47條第1項規定及司法院釋字第775號解釋意
    旨，加重其刑。又無證據可證被告丁○○、乙○○確實已取得提
    供帳戶之犯罪所得，爰不聲請沒收或追徵其價額，附此敘明
    。
三、依刑事訴訟法第251條第1項提起公訴。
  　此　致
臺灣苗栗地方法院
中　　華　　民　　國　 111　　年　　3 　　月　　 15 　日
　　　　　　　　　　　　　檢　察　官　　蔡明峰
本件證明與原本無異
中　　華　　民　　國　 111　　年　　3 　　月　　21　　日
                          書  記  官    江椿杰
所犯法條　　
中華民國刑法第30條
幫助他人實行犯罪行為者，為幫助犯。雖他人不知幫助之情者，
亦同。
幫助犯之處罰，得按正犯之刑減輕之。
中華民國刑法第339條
意圖為自己或第三人不法之所有，以詐術使人將本人或第三人之
物交付者，處 5 年以下有期徒刑、拘役或科或併科 50 萬元以
下罰金。
以前項方法得財產上不法之利益或使第三人得之者，亦同。
前二項之未遂犯罰之。
洗錢防制法第14條
有第二條各款所列洗錢行為者，處 7 年以下有期徒刑，併科新
臺幣 5 百萬元以下罰金。
前項之未遂犯罰之。
前二項情形，不得科以超過其特定犯罪所定最重本刑之刑。